# 所得税退还会计处理

提问人：liubin988513 时间：2011-05-05 09:11:57
08 年企业发生投资损失，当年做了纳税调增，后来 10 年审批下来，退还了 08 年度该笔所得税。会计上是冲减当期所得税费用还是调整 08 年度所得税费用？？？记得税法有个文，说退还此类所得税调整损失发生年度应纳所得税额【一时没找到了】。可会计上调期初一般是差错更正与会计政策变更------权责发生制原则好像似乎需要调期初？？

回答人：chenyiwei
鉴于国家税务总局公告[2011]25号刚刚发布，所以你所说的资产损失事项很可能仍然是按照国税发[2009]88号的规定由税务机关审批的。对于按照 88 号文的规定经审批方可扣除的资产损失，其对所得税费用的影响应当计入有权税务机关的批复之落款日期所属的会计年度。即，如果批文的日期在 2010 年内，则调整 2010 年度的所得税费用。 这与税法上认为需调整损失实际发生年度的应纳税所得额并不矛盾，因为考虑问题的出发点不同。会计上考虑问题的出发点是如何界定会计估计变更和差错更正，你可以参阅证监会公告[2010]37号中的相关规定。

回答人：chenyiwei
回复 7 楼 快枪 的帖子 1 、在 2008 年资产损失发生时，如果虽然未在当年获准税前扣除，但预计很可能可获得批文，并且预计以后年度将有足够的应纳税所得额的，则可以确认递延所得税资产，相应地，直到 2010 年才获准税前扣除的利润影响就不是到 2010 年才体现出来的。 2 、如果这个事发生在 2011 年，是企业因未申报而导致当年应扣除的资产损失未扣除，以后年度追补申报时，我理解也是按照同一原则处理。“2011年因未申报资产损失而导致多缴的税款”是企业真实发生的经济业务的客观反映，不属于“没有运用或错误运用下列两种信息，而对前期财务报表造成省略漏或错报”，因此不能作为会计差错处理。

回答人：chenyiwei
回复 9 楼 快枪 的帖子 1 、如果以前年度该项资产损失已经计提过资产减值准备，并且在计提资产减值准备时即确认了递延所得税资产的，则该事项对利润的影响实际上在更早年度即已体现。 2 、会计差错的本质在于由于“没有运用或错误运用下列两种信息”而导致财务报表中所列报的财务信息未能真实、完整地反映企业所发生的经济业务的财务影响，即会计差错仅仅是针对会计要素的确认、计量、列报和披露而言的，而不是针对该经济业务本身“是否应当如此发生”而言的。在你说的情况中，如果“假设 2011 年企业发生了资产损失，但当年未按 25 号公告要求作申报，因而该损失未能在税前扣除”，则由于申报是税前扣除的必经程序，在“申报”这一经济业务并未发生的情况下， 2011 年度应交所得税计算时未扣除该财产损失的影响是符合税法规定的。相应地，财务报表上没有体现出与申报和税前扣除相关的影响，这一反映与真实发生的经济业务是一致的，因此不能认定为会计差错。

回答人：chenyiwei
回复 12 楼 liubin988513 的帖子应当对该项投资损失最终获准税前扣除的可能性进行预计。如果预计最终获得扣除的可能性大于不准予扣除的可能性（当然在估计该种可能性时需要遵循谨慎性原则），则应确认递延所得税资产。换言之，谨慎性原则的运用体现在对可能性的估计这一环节，而不是在已有较为确定的证据表明很可能可以获得税前扣除的情况下仍然不确认对应的递延所得税资产。